【裁判字號】    95,勞訴,15
【裁判日期】    950410
【裁判案由】    給付薪資
【裁判全文】
臺灣臺北地方法院民事判決            95年度勞訴字第15號
原      告  丙○○
            甲○○
            乙○○
            丁○○
共      同  王元勳律師
訴訟代理人  李怡欣律師
被      告  三勝製帽股份有限公司
法定代理人  戊○○
訴訟代理人  金學坪律師
            王令冠律師
上列當事人間請求給付薪資事件，經本院於中華民國95年3月22
日言詞辯論終結，判決如下：
    主  文
被告應給付原告丙○○新臺幣肆拾玖萬伍仟元及自民國94年12月
20日起至清償日止，按週年利率百分之五計算之利息。
被告應給付原告甲○○新臺幣貳拾肆萬元及自民國94年12月20日
起至清償日止，按週年利率百分之五計算之利息。
被告應給付原告乙○○新臺幣壹拾萬元及自民國94年12月20日起
至清償日止，按週年利率百分之五計算之利息。
被告應給付原告丁○○新臺幣參拾貳萬伍仟元及自民國94年12月
20日起至清償日止，按週年利率百分之五計算之利息。
訴訟費用由被告負擔。
    事實及理由
一、本件原告起訴主張：原告丙○○、甲○○、丁○○、乙○○
    分別自民國74年12月間、85年7月15日、85年9月及86年7月1
    日起任職被告公司，任職期間工作態度良好無任何違約或違
    法情事，惟被告竟分別自如附表所示月份起無故積欠原告工
    資，金額核計如附表所示，經原告請求仍未獲被告置理。嗣
    原告相繼於如附表所示時間辭職，均經被告核准，被告應依
    民法第482條、第486條及兩造契約約定給付原告上開工資等
    情。爰聲明求為：被告應給付原告丙○○新台幣（下同）
    495,000元、原告甲○○240,000元、原告乙○○100,000元及
    原告丁○○325,000元，及均自起訴狀繕本送達被告翌日起至
    清償日止，按週年利率5%計付法定遲延利息之判決；並聲明
    依職權宣告假執行。
    被告則以：其為製帽外銷廠商，生產模式及技術獨步全球，
    主要客戶為美商GEAR公司，該公司每月平均定單量均達一萬
    打。惟自93年11月起，美商GEAR公司卻無預警減少訂單，迄
    94年4月間，訂單量已流失達七成。經被告查證訂單流失原因
    ，始知原告自93年11月起密謀在大陸籌組製帽廠。原告丁○○以電子郵件向被告主要客戶散布被告公司財務狀況不佳、
    行將倒閉等不實訊息，並藉機取得被告公司之製帽設計圖剽
    竊設計技術。原告復於94年5月間與訴外人天威紡織有限公司
    負責人方天麟，共同籌組成立德鴻國際有限公司，並在大陸
    設立楷鑫紡織品有限公司，以上開自被告公司盜用之製帽技
    術，生產與被告相同式樣產品，使用被告公司包括客戶即生
    產廠商、原料廠商等營業秘密。被告公司遂於94年5月間向臺
    灣臺北地方法院檢察署對原告等提起業務上侵占、背信、洩
    漏業務上知悉工商秘密等罪之刑事告訴。原告在尚未辦妥離
    職手續之際即自行離職，並未說明上開情事是否與其等有關
    ，故本件應待檢察官為起訴與否之決定後，再行考慮是否給
    付工資與原告，在檢察官未為起訴或處分之前，被告未給付
    原告工資，實屬不可歸責被告之事由所致等語，資為抗辯。
    而聲明求為原告之訴駁回。
二、查被告係經營製造業，有公司變更登記表乙份附卷可查（見
    本院94年度北勞調字第209號卷第16頁至第18頁）。故被告係
    屬依勞基法第3條第1項第3款規定應自73年8月1日起適用勞基
    法之行業。原告受僱被告公司擔任如附表所示職務，係在被
    告指揮監督下提供勞務，為兩造所不爭，故兩造間系爭僱傭
    契約係屬勞基法第2條第6款規定之勞動契約而有勞基法之適
    用（最高法院89年度台上字第1301號判決要旨參照）。先予
    敘明。
三、次查原告丙○○、甲○○、丁○○、乙○○分別於74年12月
    間、85年7月15日、85年9月及86年7月1日起，任職被告公司
    ，被告自如附表所示時間起即未給付工資與原告，原告相繼
    於如附表所示時間辭職，均經被告核准，被告尚分別積欠原
    告如附表所示工資之事實，有員工離職書、活期儲蓄存款存
    摺、存摺明細等件在卷可查（見本院94年度北勞調字第209號
    卷第25頁至第47頁），並為兩造所不爭，堪信為真實。至原
    告主張被告應給給付其上開未付工資，則為被告所否認，並
    以上開情詞置辯。經查：
（一）按受僱人之報酬應依約定之期限給付之；工資應全額直接
      給付勞工；工資之給付，除當事人有特別約定或按月預付
      者外，每月至少定期發給二次，按件計酬者，亦同。又依
      勞動基準法終止勞動契約時，雇主應即結清工資給付勞工
      ，民法第486條、勞動基準法（下稱勞基法）第22條第2項
      、第23條第1項及勞動基準法施行細則第9條分別定有明文
      。故雇主負有定期直接給付工資與勞工之義務。查被告既
      積欠原告如附表所示金額之工資，且原告於94年4、5月間
      即已離職，依上開說明，被告至遲於原告離職時即應給付
      上開積欠工資，原告提起本件訴訟主張被告應給付如附表
      所示積欠工資，自屬可取。又被告至遲於原告94年4、5月
      間離職時即應給付工資與原告，被告卻未給付，依民法第
      229條第1項規定被告至遲應自系爭僱傭關係終止日起負遲
      延責任，依民法第233條第1項及第203條規定，應自該日起
      按週年利率5%計付法定遲延利息與原告。原告請求被告給
      付自起訴狀繕本送達翌日即94年12月20日（見本院94年度
      北勞調字第209號卷第11頁之送達回證）起，至清償日止，
      按週年利率5%計算之法定遲延利息，自屬可取。
（二）被告告雖抗辯原告盜用並洩漏被告公司所有之營業秘密，
      被告已經提起告訴，應待檢察官為起訴或處分後，被告公
      司再行決定是否給付工資，被告未給付工資與原告，實屬
      不可歸責被告之事由云云。然所謂工資，係指勞工因工作
      而獲得之報酬（勞基法第3條第3款規定參照），故僅需勞
      工提出勞務，雇主即應依約給付工資。至檢察官就案件偵
      查終結後為起訴或不起訴之處分，係在認定該案件之被告
      是否有受國家刑事訴追之必要；而案件起訴後經法院判決
      ，亦僅在確認該案被告應負刑事責任。故本件縱認被告對
      於原告等提起業務上侵占、背信、洩漏業務上知悉工商秘
      密等罪刑事告訴，仍僅在確定原告是否有應受刑事追訴之
      必要及應負之刑事責任存在，但被告應負給付工資與原告
      之責任，並不受影響，被告不得以此為由將工資給付期限
      展延或以之作為拒絕給付工資之正當理由。被告復不能證
      明兩造約定在原告有因侵占、背信或洩漏營業秘密而遭檢
      察官偵查期間其毋庸給付工資。被告此部分抗辯，為無可
      取。又原告依約提出勞務後被告即應給付工資，已如前述
      ，而辦理離職手續充其量則為僱傭契約終止後勞工始應進
      行之程序，並非勞工依僱傭契約應盡之義務，故被告應給
      付工資之義務係在原告應辦理之離職手續之前，則縱如被
      告所述原告未辦妥離職手續即為離職云云，仍不得以此作
      為拒絕給付原告工資之事由。被告抗辯原告未辦妥離職手
      續其毋庸給付工資，仍無可取。
四、綜上所述，原告丙○○、甲○○、丁○○、乙○○依兩造間
    契約關係，請求被告依序給付495,000元、240,000元、
    325,000元及100,000元，及自起訴狀繕本送達翌日即94年12
    月20日起至清償日止，按週年利率5%計算之法定遲延利息，
    洵屬有據，應予准許。
五、本件事證已臻明確，兩造其餘攻擊防禦方法與未及援用之證
    據資料，不影響本院判斷之結果，爰不予一一論述，併此敘
    明。
六、原告雖聲請本院依職權宣告假執行云云。惟民事訴訟法第38
    9條第1項第5款規定宣告假執行者，其金額或價額之計算，準
    用關於訴訟標的價額之規定（民事訴訟法第389條第2項規定
    參照）。而一訴主張數項標的者，其價額合併計算之（民事
    訴訟法第77條之2規定參照）。在原告或被告有數人之共同訴
    訟且合併判決時，與以一訴主張數項標的之情形，在法院所
    命給付之金額部分，實質上相同，故均應以合併計算其金額
    或價額，以定其得否依職權宣告假執行。本件判命被告給付
    之金額合計達1,160,000元，已逾民事訴訟法第389條第1項第
    5款規定之新台幣五十萬元，不符依職權宣告假執行之要件。
    惟原告請求法院依職權宣告假執行，僅在促使法院職權發動
    ，本院認毋庸就原告此部分請求，再予准駁。
七、據上論結，原告之訴為有理由，依民事訴訟法第78條，判決
    如主文。
中    華    民    國    95    年    4     月    10    日
                  臺灣臺北地方法院勞工法庭
                          法  官  黃書苑
 附表
    ┌───┬────────┬─────────┬───────┬────────┬──────┐
    │      │每月薪資（新台幣│   職稱           │ 離職日       │積欠工資期間    │  積欠總金額│
    │      │）              │                  │              │                │            │
    ├───┼────────┼─────────┼───────┼────────┼──────┤
    │丙○○│ 150,000元      │ 廠務總經理       │ 94年5月6日   │ 94年3月起      │ 495,000元  │
    │      │                │                  │              │ 3個月          │            │
    │      │                │                  │              │ 又9 天         │            │
    ├───┼────────┼─────────┼───────┼────────┼──────┤
    │甲○○│  80,000元      │ 主管職           │ 94年4、5月間 │ 94年3月起      │ 240,000元  │
    │      │                │                  │              │ 3個月          │            │
    ├───┼────────┼─────────┼───────┼────────┼──────┤
    │丁○○│  138,000元     │ 副總             │ 94年4月10日  │ 94年2月起      │  325,000元 │
    │      │                │                  │              │ 2個月          │            │
    │      │                │                  │              │ 又17天         │            │
    ├───┼────────┼─────────┼───────┼────────┼──────┤
    │乙○○│  75,000元      │ 經理             │ 94年4月30日  │ 94年4月起      │  100,000元 │
    │      │                │                  │              │ 1個月          │            │
    │      │                │                  │              │ 又10天         │            │
    └───┴────────┴─────────┴───────┴────────┴──────┘
以上正本係照原本作成。
如對本判決上訴，須於判決送達後二十日之不變期間內，向本院
提出上訴狀。
中    華    民    國    95    年    4     月    10    日
                          書記官  趙郁涵


司法院資訊處製作；財團法人民間司法改革基金會備份。
